【裁判字號】    89,訴,2312
【裁判日期】    900720
【裁判案由】    強盜等
【裁判全文】
臺灣板橋地方法院刑事判決                        八十九年度訴字第二三一二號
    公  訴  人  臺灣板橋地方法院檢察署檢察官
    被      告  戊○○
    選任辯護人  戴銀生律師
右列被告因強盜等案件，經檢察官提起公訴（八十九年度偵字第一九一九四號），甲○判決如左：
    主  文
戊○○竊盜未遂，因脫免逮捕，當場施以強暴，處有期徒刑貳年。
扣案白手套壹只，沒收。
    事  實
一、戊○○於民國（下同）八十九年十月十日上午七時五十分許，在臺北縣板橋市○○○路五十一號前，見己○○所有車牌號碼七Ｆ－九四六九號之自用小客車停放
    該處，遂基於為自己不法所有之意圖，本欲以手戴白手套後持鐵絲撬開車門進入
    之方式，竊取置於車內之零錢，嗣因發現該車右前車門未鎖，遂徒手拉開該車門
    進入車內，因觸動車上警報器而聲音大作，己○○及其友人丁○○、呂詩萍因發
    現有異而趕往查看，戊○○於車內見事跡敗露，遂未竊得車內任何財物，打開車
    門逃逸，並將白手套與鐵絲丟棄路旁，己○○、丁○○即在後追趕並呼叫路人幫
    忙圍捕。嗣戊○○於遭己○○、丁○○及六、七名路人捕獲，並等候警方前來處
    理時，竟趁隙再度逃跑，於跑離約一百餘公尺處時，詎戊○○為脫免逮捕，乃當
    場徒手推倒追捕之丁○○而施強暴，丁○○因碰到不明之鐵架，致其受有頭部外
    傷、左臉部挫傷裂傷及左腰側挫傷等傷害（傷害部分未據告訴）。嗣戊○○仍為
    丁○○等人再度制服，並扭送據報前來之員警而查獲，並扣得戊○○所有供竊盜
    犯行所用之白手套乙只。
二、案經臺北縣警察局板橋分局報告臺灣板橋地方法院檢察署檢察官偵查起訴。
    理  由
一、訊據被告戊○○固供承於前揭時、地進入己○○所有上揭自用小客車，欲竊取車
    內財物而未得手等情屬實在卷，惟矢口否認有右開被訴之準強盜犯行，辯稱：伊
    一進入車子就被人抓下來打，被七、八個人打，伊痛就跑了，沒有還手，也沒有
    實施強暴行為，丁○○的傷不是伊打的，他的傷是從鐵架上摔下來造成的云云。
    經查：
  (一)右揭被告自承竊盜未遂部分之事實，核與被害人己○○之指訴及證人呂詩萍所證
    述，被告擅自進入己○○所有之上開自用小客車行竊未果之情節相符，復有扣案
    被告戊○○所有供竊盜犯行所用之白手套乙只在卷可資佐證，足認被告所為竊盜
    未遂之自白與事實相符而堪以採信。另被告於竊盜未遂犯行遭人發覺追捕後竟實
    施強暴行為之過程，業據被害人丁○○於警訊時指述：只見他（被告）打開車門
    急欲逃跑，被我們攔下後要他蹲下，並一面報案請警方前來時，突然他起身又要
    逃跑，從後追趕約一百五十公尺後又逮獲嫌犯，這時他極力反抗，並出手把伊推
    開，導致伊臉部受傷等語。在場目擊之被害人己○○於警訊中亦指證：當時伊和
    附近民眾欲捉戊○○時，他一再的抗拒，在等待警方前來的時候，他還一度脫逃
    ，跑了約一百餘公尺，又一陣扭打後致丁○○左臉部裂傷，才將戊○○二度制服
    等語（見偵查卷第八頁正面、第十頁正面），二人證述之情節大致相符，又被告
    於警訊中亦供承打開車門逃跑，為免於逮捕而有出手反抗並推打欲逮捕之民眾等
    情屬實在卷（見偵查卷第五頁正面），核與被害人丁○○、己○○二人一致指述
    之情節相符，且被害人丁○○受有如事實欄所載之多處傷害，亦有亞東醫院八十
    九年十月十日之診斷證明書乙紙附卷可稽，堪認被告於警訊中所為因欲脫免逮捕
    而當場對丁○○施強暴之自白，應屬信實有據而足資採信。被告迨甲○調查時即
    空言否認有實施強暴行為，辯稱丁○○的傷不是伊所造成云云，應屬事後圖卸刑
    責之詞，不足為採。
  (二)次查被害人丁○○與己○○於甲○初次訊問調查時，對於右揭被告為脫免逮捕而
    實施強暴行為之過程均翻異前詞，被害人丁○○陳稱：當時約有七、八人來追被
    告，路人有把被告攔下來，被告有向己○○跪地求饒，後來被其他約七、八名路
    人打，伊與己○○沒有打他，我們已經報警，後來被告要跑，我們再追他，追了
    約一百公尺才抓到他，路人氣憤才又打他，被告沒有對伊實施任何暴力行為，並
    經甲○提示警訊筆錄中之證詞詢問有何意見時，並答稱：當時伊有說伊的傷不確
    定是被告所為，當時伊沒有仔細看筆錄就簽名云云。被害人己○○亦證述：被告
    後來跪下來說他錯了，我們叫他蹲著等警方來，伊請朋友報警，蹲了約一分鐘，
    有六、七名路人打他，我們說不要再打等警方來處理。後來被告受不了就要跑，
    我們又去追，約追了一百多公尺才抓到被告，當時被告又被打，伊沒有看到被告
    推丁○○，伊不知道丁○○的傷如何來的，在整個過程中，被告沒有實施暴力行
    為，並陳稱與警訊中所言過程不一，於甲○庭訊時所述始為真實云云（均見九十
    年一月十日訊問筆錄）。是以被害人丁○○及己○○於甲○調查時固一致指述前
    開於警訊中所述非實云云，惟據證人即分別負責製作被告及被害人丁○○、己○○警訊筆錄之臺北縣警察局板橋分局板橋派出所警員丙○○及乙○○，於甲○調
    查時均到庭具結，證人丙○○證稱：被告說是徒手打開車門，要拿裡面的財物，
    後來為被害人發現而未得手，他要跑，經被害人及在場人員抓到，被告當時為避
    免被抓有實施抵抗，惟並沒有拿工具，丁○○說與車主在一起，聽到有警報的聲
    音，出來看到被告在車子裡面，丁○○臉部有受傷，說是被告抵抗，揮手把他推
    倒，臉去碰到其他東西受傷，筆錄均是以一問一答方式，依被告意思而製作的。
    製作完成伊唸給被告聽，認為無誤後才簽名等語，另證人乙○○亦證陳：己○○
    說他看到被告在車子裡面，因為警報器有響，他們上前去抓，當時被告有抵抗，
    有發生扭打，丁○○有受傷，筆錄均以一問一答方式，依他的意思而製作的，是
    一邊製作一邊錄音等語（均見九十年二月十六日訊問筆錄）。從而依證人丙○○
    及乙○○之上開證詞，被害人丁○○、己○○對於被告右開準強盜之犯行，於警
    訊中均曾指證歷歷，被害人丁○○二人雖於甲○調查時翻異前詞，惟經甲○詢問
    在庭之被害人丁○○對於證人丙○○之上開證詞有何意見時，丁○○卻答稱：沒
    有意見，伊在警局確實有這樣說等語（同見九十年二月十六日訊問筆錄），故被
    害人丁○○於甲○調查時所改稱被告未對其實施強暴行為，受傷亦非被告所造成
    ，及未仔細看警訊筆錄云云果屬真實可信，為何未就製作筆錄之警員丙○○證詞
    加以爭執？甚而自承於警訊時確實有為如此供述？足徵被害人丁○○、己○○警
    訊中所指陳之情節，始與事實相符。再者，被害人丁○○及己○○於檢察官偵訊
    時，均未提及被告並無為脫免逮捕而實施強暴行為之情事（見偵查卷第三十三頁
    背面），迨被害人己○○、丁○○於九十年一月六日與被告達成賠償之和解後，
    於甲○同年月十日初次訊問時即翻異前詞，足徵被害人丁○○等前揭於甲○調查
    時所述，應係與被告達成和解後所為迴護之詞，均不足資為有利於被告之認定基
    礎。
  (三)按刑法第三百二十九條所謂當場，固不以實施竊盜或搶奪者尚未離去現場為限，
    即已離盜所而尚在他人跟蹤追躡中者，仍不失為當場，最高法院二十八年上字第
    一九八四號判例意旨可資參照。故被告戊○○於遭被害人己○○、丁○○及其他
    路人捕獲，並等候警方前來處理時，竟趁隙再度逃跑，於跑離約一百餘公尺處時
    始再遭制服，被告戊○○雖已離其實施竊盜犯行之地點，惟堪認其尚在被害人丁○○等人追躡中，意即符合刑法第三百二十九條所謂當場之構成要件，應屬無疑
    。至於本件於公訴人起訴將卷證資料移送甲○時，僅有檢察官之偵訊錄音帶一捲
    ，內未見有何警訊錄音帶，惟據臺北縣警察局板橋分局於九十年二月二十三日以
    板警刑村字第五一七四號函覆，於解送被告戊○○時業已將偵查卷宗及錄音帶等
    相關資料，移送檢察署偵辦，有該函乙紙在卷可按，被告之選任辯護人並以警訊
    錄音帶業已遺失，不足以證明警訊筆錄之真實性，執為辯護意旨之一。末查刑事
    訴訟法第一百條之一第一項及第一百條之二之規定，即司法警察（官）詢問被告
    及犯罪嫌疑人，除有急迫情況且經記明筆錄者外，應全程連續錄音；必要時，並
    應全程連續錄影。然考其立法目的，在於建立詢問筆錄之公信力，並擔保詢問程
    序之合法正當；亦即在於擔保被告及犯罪嫌疑人對於詢問之陳述，係出於自由意
    思及筆錄所載內容與其陳述相符（參見最高法院八十九年台上字第三八七八號判
    決意旨）。故本件卷內雖無司法警察（官）詢問被告戊○○及被害人丁○○、己○○之錄音帶以供調查，然甲○斟酌被害人丁○○於甲○初次調查時雖翻異前詞
    ，惟於嗣後庭訊時亦供承於警訊中所言屬實，已如前述，被告戊○○在警訊之自
    白，係出於其自由意思而非不正之方法，且其自白之陳述與被害人丁○○、己○○等人於警訊中所述之事實相符，縱令公訴人未能將警訊錄音帶一併移送，仍難
    謂被告及被害人等於警訊時所製作之筆錄無證據能力，是以辯護意旨之上開指摘
    ，應無礙於被告準強盜罪責之成立，附予敘明。
  (四)綜之，本件被害人丁○○及己○○前揭於甲○調查時翻異前詞所述，應係與被告
    達成和解後所為迴護之詞，均不足資為有利於被告之認定基礎，被告於甲○調查
    時空言否認犯行，應屬事後圖卸刑責之詞，均不足為採。故本件事證明確，被告
    犯行洵堪認定，應予依法論科。
二、查被告戊○○意圖為自己不法之所有，於著手竊取被害人己○○置於車內財物行
    為，並未得手，係屬未遂，因脫免逮捕而當場施以強暴行為，核所為應依刑法第
    三百二十九條之規定，論以同法第三百二十八條第四項、第一項（起訴書誤載為
    第三百二十條第三項）之準強盜罪未遂（最高法院六十八年台上字第二七七二號
    判例參照）。並依刑法第二十六條前段之規定減輕其刑。爰審酌被告前有重傷害
    、違反槍砲彈藥刀械管制條例及竊盜之前科（均未構成累犯），有臺灣高等法院
    檢察署刑案紀錄簡覆表乙份在卷可參，及其犯罪動機、目的、手段、造成被害人
    丁○○受傷之程度、犯罪所生危害非輕，於甲○審理時雖飾詞卸責，惟尚知賠償
    被害人己○○、丁○○而達成和解之態度等一切情狀，量處如主文所示之刑，以
    資懲儆。扣案之白手套乙只，係被告戊○○所有供其竊盜犯行所用之物乙節，業
    據被告於警訊時供明在卷，爰依刑法第三十八條第一項第二款之規定，併為沒收
    之諭知，至於被告預備用以開啟被害人己○○車門之鐵絲部分，並未扣案在卷，
    且已遭被告丟棄，尚無證據可資證明仍存在而未滅失，故不併為沒收之諭知，附
    此敘明。
據上論斷，應依刑事訴訟法第二百九十九條第一項前段，刑法第三百二十九條、第三
百二十八條第四項、第一項、第二十六條前段、第三十八條第一項第二款，判決如主
文。
本案經檢察官高智美到庭執行職務
中      華      民      國      九十      年      七    月      二十    日
                                臺灣板橋地方法院刑事第三庭
                                      法  官    陳志揚
右正本證明與原本無異。
如不服本判決，應於判決送達後十日內向甲○提出上訴狀 (應附繕本) ，上訴於
臺灣高等法院。
                                      書記官    陳慶樹
中      華      民      國       九十      年      八     月      八    日
附錄本案論罪科刑法條全文：
刑法第三百二十九條
  竊盜或搶奪，因防護贓物、脫免逮捕或湮滅罪證而當場施以強暴、脅迫者、以強盜
  論。
刑法第三百二十八條
  意圖為自己或第三人不法之所有，以強暴、脅迫、藥劑、催眠術或他法，至使不能
  抗拒，而取他人之物或使其交付者，為強盜罪，處三年以上十年以下有期徒刑。
  以前項方法得財產上不法之利益或使第三人得之者亦同。
  犯強盜罪因而致人於死者，處死刑或無期徒刑，致重傷者，處無期徒刑或七年以上
  有期徒刑。
  第一項及第二項之未遂遂犯罰之。
  預備犯強盜罪者，處一年以下有期徒刑、拘役或三百元以下罰金。


司法院資訊處製作；財團法人民間司法改革基金會備份。
